【裁判字號】    97,訴,2986
【裁判日期】    971117
【裁判案由】    違反毒品危害防制條例
【裁判全文】
臺灣彰化地方法院刑事判決              97年度訴字第2986號
公  訴  人  臺灣彰化地方法院檢察署檢察官
被      告  甲○○
上列被告因違反毒品危害防制條例案件，經檢察官提起公訴（97
年度毒偵字第3407號），本院依簡式審判程序，判決如下：
    主  文
甲○○施用第一級毒品，累犯，處有期徒刑壹年貳月，扣案之注
射針筒壹支，沒收之。
    犯 罪 事 實
一、甲○○前於民國90年間，因施用毒品案件，經本院以90年度
    毒聲字第667號裁定令入戒治處所施以強制戒治，嗣經本院
    以90年度毒聲字第4173號裁定停止戒治所餘期間付保護管束
    ，於91年4月23日因保護管束期滿未經撤銷，視為強制戒治
    期滿執行完畢。其前因連續施用第一級毒品案件，經本院以
    93年度訴字第1224號判決判處有期徒刑10月，上訴後，經臺
    灣高等法院臺中分院以94年度上訴字第646號判決駁回上訴
    確定；因過失傷害、駕車肇事逃逸案件，經本院以94年度交
    訴字第72號判決分別判處有期徒刑4月、8月，應執行有期徒
    刑11月確定，上開分別確定之數罪，嗣經本院以95年度聲字
    第1100號裁定定其應執行刑為有期徒刑1年8月確定；又因竊
    盜案件，經本院以95年度易字第30號判決判處有期徒刑5月
    確定；因連續施用第一級毒品案件，經本院以95年度訴字第
    659號判決判處有期徒刑10月確定，上開分別確定之2罪，嗣
    經本院以95年度聲字第1446號裁定定其應執行刑為有期徒刑
    1年2月確定，經送監接續執行，嗣經本院以96年度聲減字第
    141號裁定減刑，於96年12月29日縮刑期滿執行完畢。詎其
    仍不知悔改，基於同時施用第一級毒品海洛因及第二級毒品
    甲基安非他命之犯意，於97年8月12日中午12時許，在彰化
    縣社頭鄉橋頭村圳尾巷3之2號住所處，將海洛因加水混合後
    經由針筒注射手臂血管，並同時以不詳方法施用甲基安非他
    命方式，以此方式同時施用第一級毒品海洛因及第二級毒品
    甲基安非他命各1次，嗣為警查獲，並扣得其所有供施打海
    洛因注射針筒1支，始知悉上情。
二、案經彰化縣警察局田中分局報請臺灣彰化地方法院檢察署檢
    察官偵查起訴，本院認有刑事訴訟法第273條之1第1項之情
    形，而改依簡式審判程序審理。
    理  由
一、按除被告所犯為死刑、無期徒刑、最輕本刑為3年以上有期
    徒刑之罪或高等法院管轄第1審案件者外，於刑事訴訟法第
    273 條第1項程序進行中，被告先就被訴事實為有罪之陳述
    時，審判長得告知被告簡式審判程序之旨，並聽取當事人、
    代理人、辯護人及輔佐人之意見後，裁定進行簡式審判程序
    ；除簡式審判程序及簡易程序案件外，第1審應行合議審判
    ，刑事訴訟法第273條之1第1項、第284條之1分別定有明文
    。本件被告甲○○所犯係死刑、無期徒刑、最輕本刑為3年
    以上有期徒刑或高等法院管轄第1審案件以外之罪，並於本
    院行準備程序時就被訴事實為有罪之陳述，本院合議庭依前
    揭規定，經評議結果，裁定改由受命法官獨任行簡式審判程
    序，先予敘明。
二、上揭事實，業據被告甲○○迭於於本院行準備程序與審理時
    均坦承不諱，且其於97年8月13日為警查獲時所採取之尿液
    ，經送鑑驗結果，確呈嗎啡、甲基安非他命陽性反應，此有
    彰化縣警察局田中分局委託檢驗尿液代號與真實姓名對照認
    證單及詮昕科技股份有限公司97年8月25日所出具之濫用藥
    物尿液檢驗報告各1紙附卷可稽，此外，復有扣案之注射針
    筒1支可資佐證，應認被告之自白應與事實相符，洵堪採信
    。次按毒品危害防制條例於92年7月9日修正公布，自93年1
    月9日施行，其中第20條、第23條將施用毒品之刑事處遇程
    序，區分為「初犯」及「5年內再犯」、「5年後再犯」。依
    其立法理由之說明：「初犯」，經觀察、勒戒或強制戒治後
    ，應為不起訴處分或不付審理之裁定；經觀察、勒戒或強制
    戒治執行完畢釋放後，「5年內再犯」者，因其再犯率甚高
    ，原實施之觀察、勒戒及強制戒治既已無法收其實效，爰依
    法追訴或裁定交付審理。至於經觀察、勒戒或強制戒治執行
    完畢釋放後，「5年後再犯」者，前所實施之觀察、勒戒或
    強制戒治已足以遮斷其施用毒品之毒癮，為期自新及協助其
    斷除毒癮，仍適用「初犯」規定，先經觀察、勒戒或強制戒
    治之程序。從而依修正後之規定，僅限於「初犯」及「5年
    後再犯」2種情形，始應先經觀察、勒戒或強制戒治程序。
    倘被告於5年內已再犯，經依法追訴處罰，縱其第3次（或第
    3次以上）再度施用毒品之時間，在初犯經觀察、勒戒或強
    制戒治執行完畢釋放5年以後，已不合於「5年後再犯」之規
    定，且因已於「5年內再犯」，顯見其再犯率甚高，原實施
    觀察、勒戒或強制戒治，已無法收其實效，即應依該條例第
    10條處罰（最高法院95年度第7次刑事庭會議決議）。查本
    件被告曾前因施用毒品案件，經本院以90年度毒聲字第667
    號裁定令入戒治處所施以強制戒治，嗣經本院以90年度毒聲
    字第4173號裁定停止戒治所餘期間付保護管束，於91年4月
    23日因保護管束期滿未經撤銷，視為強制戒治期滿執行完畢
    。再於94年間，因連續施用第一級毒品案件，經本院以93年
    度訴字第1224號判決判處有期徒刑10月，上訴後，經臺灣高
    等法院臺中分院以94年度上訴字第646號判決駁回上訴確定
    （業已執行完畢）等情，有臺灣高等法院被告前案紀錄表及
    臺灣彰化地方法院檢察署刑案資料查註紀錄表各1份在卷足
    憑，而被告本件施用第一、二級毒品之犯行，雖係在前次強
    制戒治執行完畢5年後所犯，惟被告於上開強制戒治執行完
    畢5年內，曾因施用毒品案件經法院宣示判決並確定，已詳
    述如前，顯見其並非於強制戒治執行完畢後5年內均無任何
    施用毒品之犯行，則依前揭決議，被告所為本件施用第一、
    二級毒品之犯行，已無「初犯」規定之適用，自毋須再重新
    施予觀察、勒戒或強制戒治之處遇程序，而應依毒品危害防
    制條例第23條第2項規定，直接訴追處罰。綜上所述，本件
    犯罪事證已臻明確，被告前開犯行確堪認定，應予依法論科
    。
三、核被告所為，係犯毒品危害防制條例第10條第1、2項之施用
    第一、二級毒品罪。被告為施用毒品而持有第一、二級毒品
    ，其持有之低度行為應為施用之高度行為所吸收，均不另論
    罪。又被告以一行為同時施用第一級毒品海洛因及第二級毒
    品甲基安非他命，係一行為觸犯二不同罪名，為想像競合犯
    ，應以從一重之施用第一級毒品罪處斷。再查，被告曾受如
    犯罪事實欄所示之確定判決及有期徒刑之執行完畢，有臺灣
    高等法院被告前案紀錄表附卷可憑，其於有期徒刑執行完畢
    後之5年內，故意再犯有期徒刑以上之本罪，為累犯，應依
    刑法第47條第1項規定加重其刑爰審酌被告前有施用毒品之
    不良素行，歷經強制戒治及徒刑之執行程序後，仍未能徹底
    戒絕毒品，顯見其意志不堅，惟念其施用毒品乃自戕一己之
    身體健康，尚未危害他人，且犯後坦承犯行，暨其施用毒品
    之犯罪動機、目的、手段及其智識程度、生活狀況等一切情
    狀，量處如主文所示之刑。扣案之注射針筒1支，係被告所
    有，且供其施用第一級毒品海洛因、第二級毒品甲基安非他
    命犯罪所用之物，業據其陳明在卷，爰依刑法第38條第1項
    第2款規定，併予宣告沒收。
據上論斷，應依刑事訴訟法第273條之1第1項、第299條第1項前
段，毒品危害防制條例第10條第1項、第2項，刑法第11條前段、
第55條、第47條第1項、第38條第1項第2款，判決如主文。
本案經檢察官紀雅惠到庭執行職務。
中    華    民    國    97    年    11    月    17    日
                  刑事第二庭  法  官  羅  永  安
以上正本證明與原本無異。
如不服本判決，應於判決送達後10日內，向本院提出上訴書狀，
上訴書狀應「敘述具體上訴理由」，並按他造當事人之人數附繕
本。「切勿逕送上級法院」。
中    華    民    國    97    年    11    月    17    日
                              書記官  魏  嘉  信
附錄本案論罪科刑法條全文：
毒品危害防制條例第10條
施用第一級毒品者，處6月以上5年以下有期徒刑。
施用第二級毒品者，處3年以下有期徒刑。


司法院資訊處製作；財團法人民間司法改革基金會備份。
